【裁判字號】    98,易,3859
【裁判日期】    981223
【裁判案由】    竊盜
【裁判全文】
臺灣臺中地方法院刑事判決              98年度易字第3859號
公  訴  人  臺灣臺中地方法院檢察署檢察官
被      告  己○○
                    （
            丁○○
上列被告等因竊盜案件，經檢察官提起公訴（九十八年度偵字第
一九一０九、二四五０二、二四五０三、二四九八一號），本院
判決如下：
    主    文
己○○攜帶兇器竊盜，累犯，處有期徒刑捌月；又竊盜，累犯，
處有期徒刑伍月，扣案之鑰匙壹支沒收之；又共同竊盜，累犯，
處有期徒刑伍月；又竊盜，累犯，處有期徒刑伍月，扣案之鑰匙
壹支沒收之。應執行有期徒刑壹年陸月，扣案之鑰匙貳支均沒收
之。
丁○○共同竊盜，處有期徒刑參月，如易科罰金，以新臺幣壹仟
元折算壹日。
    事    實
一、己○○前曾於民國九十六年七月三十日，因搶奪及竊盜案件
    ，由本院以九十六年度訴字第二二二一號分別判處有期徒刑
    十一月、五月，應執行有期徒刑一年二月，經上訴後，於九
    十六年九月十七日因撤回上訴而確定；又於九十六年九月十
    八日，因竊盜案件，經臺灣南投地方法院以九十六年度埔刑
    簡字第一六九號判處有期徒刑五月（得易科罰金）確定；再
    於九十六年十月二十五日，因竊盜案件，經臺灣南投地方法
    院以九十六年度投刑簡字第六０五號判處有期徒刑三月（得
    易科罰金）確定；另於九十七年八月二十五日，因詐欺案件
    ，由本院以九十七年度中簡字第二三三四號判處有期徒刑三
    月（得易科罰金），減為有期徒刑一月又十五日（得易科罰
    金）確定，經入監接續執行，並由本院以九十七年度聲字第
    五二四八號就上揭刑期裁定應執行有期徒刑一年十月確定，
    於九十七年十二月十六日假釋付保護管束，並因上開保護管
    束已於九十八年四月四日期滿未經撤銷而視為執行完畢。詎
    仍不知警惕，因缺款及乏交通工具代步，竟先、後四次各別
    起意【其中除下列（三）之部分與丁○○共同具有犯意之聯
    絡以外，其餘（一）、（二）、（四）均係其單獨所為】：
（一）己○○於九十八年八月九日上午九時許，前往址設臺中縣
      大肚鄉○○路一六二號旁之貨櫃內（起訴書誤載竊盜地點
      為臺中縣大肚鄉○○路一六二號），拿取其老闆甲○○（
      已成年）同意其取用變賣之短銅線（重約二點四公斤）之
      際，因缺款之故，竟單獨興起攜帶兇器竊盜之為自己不法
      所有意圖，獨自一人利用原即放置在上開貨櫃內之甲○○
      所有、客觀上足供為兇器使用之鉗子、美工刀各一支（起
      訴書漏載鉗子一支），先持上開鉗子一支在現場剪斷甲○○所有、未同意其取用之電纜線（非屬其因工作而保管、
      持有之物），並以上開美工刀、鉗子各一支將前揭電纜線
      之外皮剝除後，將被削除外皮之銅線（重約四點八公斤）
      帶離現場之方式，竊取前開銅線（重約四點八公斤）得逞
      。嗣其於同日下午二時三十分許，與不知情之林俊男共乘
      車牌號碼Ｇ三Ｃ─０三七號機車（車主為不知情之丁○○
      ），載運上開所竊取之銅線前往臺中縣大肚鄉○○路七０
      號環保回收站前，欲將前開銅線變賣而遇警盤查之際，其
      於有偵查犯罪職權之機關或個人發覺其上開竊盜犯行之前
      ，主動向警方坦認有前揭攜帶兇器竊盜行為，且主動接受
      裁判，乃為警扣得前開銅線（已由警方發還與甲○○領回
      ）。
（二）己○○因乏交通工具代步，竟另行起意，單獨基於普通竊
      盜之為自己不法所有意圖之犯意，於九十八年九月十五日
      上午八時許，在臺中市○區○○○路大慶火車站旁之機車
      停車場（非屬刑法第三百二十一條第一項第六款所定旅客
      上、下車停留及其必須經過場所之「車站」），獨自一人
      以原為他人拋棄之無主物、因其拾獲而屬其所有之鑰匙一
      支（已扣案），插入停放該處之江情麗（已成年）所有之
      車牌號碼ＢＺＦ─一七六號重型機車鑰匙孔內，並發動機
      車騎乘離去之方式，竊取上開機車一部得手，供己作為代
      步之工具，後因前開機車內之油料耗盡，始於同日上午八
      時餘許，將上開機車停放在臺中縣烏日鄉○○路○段與成
      功東路口。嗣因其與丁○○共同所犯如下列（三）所示之
      竊盜犯行，於翌日即九十八年九月十六日上午十一時許為
      警循線查獲後，因丁○○於警詢時向警方指陳己○○曾告
      知其有竊取上開機車一部之犯行，並於同日下午二時三十
      分許陪同警方前往臺中縣烏日鄉○○路○段與成功東路口
      起獲上開機車一部扣案（已由警方發還與江情麗之子江孟
      修代為領回），經警詢問己○○後，己○○始自白前開犯
      行，並將上開供竊盜所用之鑰匙一支取交警方扣案而查獲
      。
（三）己○○因缺款花用，復另行起意，並與丁○○（原名劉麗
      娟）共同基於普通竊盜之為自己不法所有意圖之犯意聯絡
      ，於九十八年九月十五日上午九時許，共乘車牌號碼Ｇ三
      Ｃ─０三七號機車，前至庚○○（已成年）位於臺中縣大
      肚鄉營埔村營埔巷七四號住處旁，由丁○○把風，推由己○○以徒手扭斷與抽水馬達相接之水管（毀損部分未據告
      訴）後，將庚○○所有之上開抽水馬達一具【價值約新臺
      幣（下同）三千七百元】取走放置在上開機車腳踏板之方
      式，共同竊得上開抽水馬達一具得逞。旋為庚○○發覺後
      ，其二人乃共乘上開機車逃逸，並於同日由丁○○將前開
      共同竊得之抽水馬達一具持往址設彰化縣彰化市市一
      五六號正大埔資源回收廠，變賣與該回收廠不知情之負責
      人林錦祥，得款一百二十元花用。嗣因庚○○提供線索報
      警處理，乃為警於翌日即九十八年九月十六日上午十一時
      許，在臺中縣烏日鄉○○路○段五五０號成功車站前查獲
      其二人，並會同其二人前至上開資源回收廠起獲前揭抽水
      馬達一具扣案（已由警方發還與庚○○領回）。
（四）己○○因乏交通工具代步，竟又另行起意，基於普通竊盜
      之為自己不法所有意圖，於九十八年十月四日下午六時許
      ，在臺中市○區○○路、美德街口，以原為他人拋棄之無
      主物、因其拾獲而屬其所有之鑰匙一支（已扣案），插入
      停放該處之劉水月（已成年）所有之車牌號碼ＳＺ六─四
      五九號輕型機車鑰匙孔內，並轉動發動機車騎乘離去之方
      式，竊取上開機車一部得手，供己作為代步之工具。嗣其
      於九十八年十月十七日上午七時許，騎乘上開竊得之機車
      一部途經臺中縣大肚鄉○○路○段三二０巷二十之十六號
      前為警盤查，經警方查詢警用電腦發現上開機車為失竊之
      贓車，乃為警查獲上情，並扣得上開機車一部（已由警方
      發還與劉水月之配偶乙○○代為領回）及其供竊盜所用之
      鑰匙一支。
二、案經臺中縣警察局烏日分局報請臺灣臺中地方法院檢察署檢
    察官偵查起訴。
    理    由
一、本件被告己○○、丁○○二人所犯均屬刑事訴訟法第三百七
    十六條第二款所列之罪，本院爰依同法第二百八十四條之一
    之規定行獨任審判。又本件有關以下所引用被告己○○、丁○○二人以外之人於審判外之言詞或書面陳述，而不符合刑
    事訴訟法第一百五十九條之一至第一百五十九條之四之規定
    者，業經公訴人及被告己○○、丁○○二人於本院審理時明
    示同意作為證據，且經本院於審理時當庭直接提示而為合法
    之調查，公訴人及被告己○○、丁○○二人均未於言詞辯論
    終結前聲明異議，本院審酌前開證據作成或取得之狀況，並
    無非法或不當取證之情事，且亦無顯不可信之情況，故認為
    適當而均得以作為證據，是前開證據依刑事訴訟法第一百五
    十九條之五之規定，均具有證據能力，先予敘明。
二、訊據被告己○○固坦認其有為如犯罪事實欄一、（一）至（
    四）所示之四次竊盜犯行，然就如犯罪事實欄一、（三）所
    示之竊盜行為仍辯稱：係其自己竊取被害人庚○○所有之抽
    水馬達一具，被告丁○○並不知情、亦未把風，被告丁○○
    在警詢時承認把風，係因其為警查獲後想要脫罪，要求被告
    丁○○幫他分擔罪責，才叫被告丁○○在警詢時供承有協助
    把風云云；質之被告丁○○矢口否認有何上揭如犯罪事實欄
    一、（三）所示之普通竊盜犯行，並以：其當時係前往先前
    與被告己○○同住的地方拿傳票，沒有把風，伊出來的時候
    ，被告己○○已經把抽水馬達抱上機車云云置辯。惟查：
（一）被告丁○○於警詢時已供承：「該抽水馬達是己○○前往
      偷取，我協助把風，我在七四號住處外道路等他」等語（
      見九十八年九月三十日中縣烏警偵字第０九八００二六八
      ０七號卷內之被告丁○○九十八年九月十六日下午四時零
      分起之警詢筆錄第二頁），被告丁○○並於九十八年十月
      二十七日偵訊時供陳：「（問：為何在警詢筆錄坦承有把
      風這件事？）己○○叫我去把風。（問：己○○去偷抽水
      馬達之前，是否有叫你在外面把風？）是，他跟我說先幫
      我看旁邊有沒有人來。．．．（問：己○○在哪個時間點
      ，叫妳幫他把風？）騎車至現場的路程當中，他在騎車時
      ，轉頭過來跟我講的。」等語綦詳（見九十八年度偵字第
      一九一０九號卷第二八頁），核與被告己○○於警詢時坦
      認與被告丁○○共同竊取被害人庚○○所有之抽水馬達一
      具等語（見九十八年九月三十日中縣烏警偵字第０九八０
      ０二六八０七號卷內之被告己○○九十八年九月十六日下
      午六時三十五分起之警詢筆錄第二頁）相符。
（二）雖被告己○○於本院審理時辯稱因其為警查獲時為脫罪，
      始要求被告丁○○供稱有協助把風云云，然被告丁○○於
      本院審理時已稱：「（問：竊盜馬達的案件被查獲之後，
      己○○有無叫你幫他擔罪？）沒有。（問：己○○於本院
      起訴送審訊問時稱他被查獲當時想要脫罪，要你分擔他的
      罪，有無此事？）我不曉得。」等語（見本院卷第四七頁
      正、反面）而否認被告己○○有要求其分擔罪責一事，被
      告丁○○上開供述已與被告己○○所辯有所不符，且依被
      告己○○上開警詢筆錄，被告己○○為警查獲後即坦認有
      竊取被害人庚○○所有抽水馬達一具之犯行，被告己○○
      既已坦承犯罪，自無要求被告丁○○分擔罪責之必要，亦
      無因被告丁○○供述其有為被告己○○把風而得以減輕、
      脫免被告己○○罪責之可能，足認被告己○○上開所辯，
      顯屬迴護被告丁○○之詞；被告丁○○前開辯解，則係事
      後卸責之詞，均無可採，仍應以被告己○○、丁○○二人
      於警、偵訊互核相符之自白為可信。
（三）再被告己○○為如犯罪事實欄一、（一）所示之竊盜犯行
      時，係持被害人甲○○所有之鉗子一支在現場剪斷電纜線
      一節，已據被告己○○於九十八年十月二十七日偵訊時陳
      明（見九十八年度偵字第二四九八一號卷第十三頁），起
      訴書漏載被告另有持客觀上足供為兇器使用之鉗子一支而
      為竊盜行為，容有未洽，併為敘明。再被告己○○於本院
      坦認其係因缺款、乏交通工具代步，始分別為如犯罪事實
      欄一、（一）至（四）所示之竊盜犯行等情（見本院卷第
      四八頁反面），足認被告己○○為上開四次竊盜犯行及被
      告丁○○為如犯罪事實欄一、（三）所示之竊盜行為之際
      ，主觀上均有竊盜之為自己不法所有之意圖甚明。
（四）此外，復有證人即被害人甲○○、被害人江情麗之子戊○○、被害人庚○○、被害人劉水月之配偶乙○○、正大資
      源回收廠負責人林錦祥等人分別於警詢、偵訊之證述、員
      警製作之職務報告、贓物認領保管單各四份、查籍查詢─
      基本資料詳細畫面一件及照片八幀在卷可稽，並有原屬他
      人拋棄之無主物、因被告己○○拾獲而屬其所有、分別供
      其竊取如犯罪事實欄一、（二）、（四）所示機車各一部
      所用之鑰匙二支扣案可佐，本件事證明確，被告己○○、
      丁○○二人前揭犯行均洵足認定。
三、核被告己○○如犯罪事實欄一、（一）所為，係犯刑法第三
    百二十一條第一項第三款之攜帶兇器竊盜罪；被告己○○如
    犯罪事實欄一、（二）至（四）及被告丁○○如犯罪事實欄
    一、（三）所為，各係犯刑法第三百二十條第一項之普通竊
    盜罪。被告己○○、丁○○二人間，就犯罪事實欄一、（三
    ）所示之普通竊盜犯行，有犯意聯絡與行為分擔，應論以共
    同正犯。又被告己○○所犯如犯罪事實欄一、（一）至（四
    ）所示之四次竊盜犯行，犯意各別，行為時、地互異，應予
    分論併罰。再被告己○○前曾於九十六年七月三十日，因搶
    奪及竊盜案件，由本院以九十六年度訴字第二二二一號分別
    判處有期徒刑十一月、五月，應執行有期徒刑一年二月，經
    上訴後，於九十六年九月十七日因撤回上訴而確定；又於九
    十六年九月十八日，因竊盜案件，經臺灣南投地方法院以九
    十六年度埔刑簡字第一六九號判處有期徒刑五月（得易科罰
    金）確定；再於九十六年十月二十五日，因竊盜案件，經臺
    灣南投地方法院以九十六年度投刑簡字第六０五號判處有期
    徒刑三月（得易科罰金）確定；另於九十七年八月二十五日
    ，因詐欺案件，由本院以九十七年度中簡字第二三三四號判
    處有期徒刑三月（得易科罰金），減為有期徒刑一月又十五
    日（得易科罰金）確定，經入監接續執行，並由本院以九十
    七年度聲字第五二四八號就上揭刑期裁定應執行有期徒刑一
    年十月確定，於九十七年十二月十六日假釋付保護管束，並
    因上開保護管束已於九十八年四月四日期滿未經撤銷而視為
    執行完畢，有臺灣臺中地方法院檢察署刑案資料查註紀錄表
    、臺灣高等法院被告前案紀錄表各一份在卷可考，其於五年
    以內故意再犯本件有期徒刑以上之四罪，均為累犯，各應依
    刑法第四十七條第一項之規定加重其刑。而被告己○○係於
    九十八年八月九日下午二時三十分許，與不知情之林俊男共
    乘車牌號碼Ｇ三Ｃ─０三七號機車，載運其所竊取如犯罪事
    實欄一、（一）所示之銅線前往臺中縣大肚鄉○○路七０號
    環保回收站前欲行變賣而遇警盤查時，於有偵查犯罪職權之
    機關或個人發覺其上開如犯罪事實欄一、（一）所示之竊盜
    犯行之前，主動向警方坦承犯罪，且主動接受裁判等情，已
    據被告陳明在卷，並有警方製作之職務報告一件（附於九十
    八年八月九日中縣烏警偵字第０九八０００四二二八號卷內
    ）在卷可考，爰依刑法第六十二條前段之規定，就被告所為
    如犯罪事實欄一、（一）所示之加重竊盜犯行，減輕其刑；
    且被告所為上開如犯罪事實欄一、（一）所示之攜帶兇器竊
    盜罪，前分別有加重、減輕之事由，依法應先加後減之。爰
    審酌被告己○○、丁○○二人之素行、犯罪之動機、目的均
    係為圖一己之私利、被告己○○所為如犯罪事實欄一、（一
    ）至（四）、被告丁○○所為如犯罪事實欄一、（三）所示
    竊盜犯行之手段、竊取財物之價值、對被害人甲○○、江情
    麗、庚○○、劉水月所生之損害及被告己○○、丁○○二人
    犯罪後之態度等一切情狀，就被告己○○所為上開四次竊盜
    犯行，分別量處如主文第一項所示之刑，並定其應執行刑【
    雖蒞庭檢察官建請本院判處被告己○○應執行刑有期徒刑一
    年四月，然本院酌以被告上開竊盜之次數為四次，且其中如
    犯罪事實欄一、（一）所示係加重竊盜罪，故認蒞庭檢察官
    上開求刑尚稍為輕。復按保安處分係對受處分人將來之危險
    性所為之處置，以達教化與治療之目的，為刑罰之補充制度
    ，我國現行刑法採刑罰與保安處分之雙軌制，要在維持行為
    責任之刑罰原則下，為強化其協助行為人再社會化之功能，
    以及改善行為人潛在之危險性格，期能達成根治犯罪原因、
    預防犯罪之特別目的（司法院大法官會議釋字第四七一號解
    釋理由書意旨參照）。是保安處分中之強制工作，旨在對嚴
    重職業性或常習性犯罪、欠缺正確工作觀念或無正常工作因
    而犯罪者，強制其從事勞動，學習一技之長及正確之謀生觀
    念，使其日後重返社會，能適應社會生活。本件到庭檢察官
    併請本院審酌對被告己○○依竊盜犯贓物犯保安處分條例之
    規定為強制工作之諭知，惟依被告己○○之前案紀錄表所載
    ，其於八十二年、八十七年、九十年、九十一年、九十六年
    間雖有七件竊盜或贓物案件經判刑確定之紀錄，惟上揭竊盜
    、贓物案件互有相當之間隔、尚非密集，且被告己○○本件
    所犯之竊盜次數為四次，並於警、偵訊及本院訊問、審理時
    均始終坦認有上開四次之竊盜犯行，其中如犯罪事實欄一、
    （一）所示之竊盜犯行，更係被告己○○主動向警方供出而
    自首，足見被告己○○之良心未泯，並有悔悟之意，自應信
    其尚無潛在之危險性格，如宣告強制工作之保安處分，顯逾
    比例原則，對於被告己○○難謂有何教化、再生效果可言。
    從而，本院認為就被告己○○之上開四次竊盜犯行，分別判
    處如主文第一項所示之各宣告刑及應執行刑之刑罰，已足收
    懲治、警惕之效，尚無宣告強制工作之必要，附予敘明】，
    及就被告丁○○所為如犯罪事實欄一、（三）所示之普通竊
    盜犯行，量處如主文第二項所示之刑，併諭知易科罰金之折
    算標準，以示懲儆。
四、扣案之鑰匙二支，被告己○○於本院審理時供稱均係其在地
    上所拾獲，因查無上揭鑰匙二支之所有權人，且衡以前開鑰
    匙二支之價值尚微，依罪疑有利於被告己○○之原則，應認
    上開鑰匙二支於被告己○○拾獲之前，均為他人拋棄在地之
    無主動產，並依民法第八百零二條之規定，認被告己○○因
    拾獲已取得前開鑰匙二支之所有權。是扣案之前揭鑰匙二支
    ，係被告己○○所有、分別供以犯如犯罪事實欄一、（二）
    、（四）所示竊盜犯行所用之物，爰均依刑法第三十八條第
    一項第二款之規定併予宣告沒收之。
據上論斷，應依刑事訴訟法第二百九十九條第一項前段，刑法第
二十八條、第三百二十條第一項、第三百二十一條第一項第三款
、第四十七條第一項、第六十二條前段、第五十一條第五款、第
四十一條第一項前段、第三十八條第一項第二款，刑法施行法第
一條之一第一項、第二項前段，判決如主文。
本案經檢察官丙○○到庭執行職務
中    華    民    國    98    年    12    月    23    日
                  刑事第十一庭  法  官  李雅俐
以上正本證明與原本無異。
如不服本判決應於收受判決後10日內向本院提出上訴書狀，並應
敘述具體理由；其未敘述上訴理由者，應於上訴期間屆滿後20日
內向本院補提理由書（均須按他造當事人之人數附繕本）「切勿
逕送上級法院」。
                                書記官  莊金屏
中    華    民    國    98    年    12    月    23    日
附錄論罪科刑法條：
刑法第三百二十條第一項：
意圖為自己或第三人不法之所有，而竊取他人之動產者，為竊盜
罪，處五年以下有期徒刑、拘役或五百元以下罰金。
刑法第三百二十一條第一項第三款：
犯竊盜罪而有左列情形之一者，處六月以上、五年以下有期徒刑
：
三、攜帶兇器而犯之者。


司法院資訊處製作；財團法人民間司法改革基金會備份。
